臺灣高等法院臺中分院刑事裁定　　　　　96年度聲字第2130號
聲　請　人　臺灣高等法院臺中分院檢察署檢察官
受　刑　人　甲○○
　　　　　　　　　　現於臺灣台中監獄執行中
上列聲請人因受刑人數罪併罰有二裁判以上，聲請定其應執行之
刑（臺灣高等法院臺中分院檢察署檢察官96年執聲字第1862號聲
請書），本院裁定如下：
    主  文
聲請駁回。
    理  由
一、聲請意旨略以：受刑人甲○○於附表編號１、２所列日期犯
    違反毒品危害防制條例等罪，先後經判決確定（並經聲請減
    刑確定）如附表編號１、２所示，應依刑法第2條第1項、第
    53條、（修正前）第51 條第5款定其應執行之刑，並請依中
    華民國96年罪犯減刑條例第9 條、（修正前）刑法第41條規
    定，諭知易科罰金之折算標準，爰依刑事訴訟法第477條第1
    項聲請裁定等語。
二、數罪併罰，有二裁判以上者，固得依刑法第五十條之規定定
    其應執行之刑，但須以裁判確定前所犯為前提，例如被告先
    後犯甲、乙、丙三罪，而甲乙二罪係裁判確定前所犯，並均
    經判決確定，已裁定定其應執行之刑，則丙罪雖在乙罪裁判
    確定前所犯，但因其在甲罪裁判確定之後，且乙罪既已與甲
    罪合併定其應執行刑，除其所定應執行之刑及將與丙罪合併
    執行之刑，比之乙丙二罪將定應執行之刑及與甲罪合併執行
    之刑，顯然為重，不利被告外，原則上丙罪不得再與乙罪重
    複定其應執行之刑，丙罪祇能單獨執行（最高法院85年度台
    非字第175號裁判要旨參照）。
三、本院查：
(一)、本件受刑人所犯附表編號１及編號２之罪，雖合於定執行刑
    之要件，惟受刑人所犯附表編號２之妨害自由罪，業經臺灣
    臺中地院於96 年9月29日以聲減字第5503號裁定減刑，並與
    受刑人另犯之施用第一級毒品罪（如附表編號３所示）已減
    刑之罪所處之刑，定其應執行為有期徒刑6 月確定，有該裁
    定乙份附卷可憑。
(二)、編號２之罪與附表編號３之罪定應執行之刑（有期徒刑 6月
    ）及將與附表編號１之罪（ 有期徒刑3月15日）合併執行之
    刑，顯然未必較附表編號１之罪與編號２之罪將定應執行之
    刑（有期徒刑3月15日以上、5月15日以下）及與附表編號３
    之罪（有期徒刑5 月）合併執行之刑為重。且不論依第一種
    方式（編號２、３之罪定應執行之刑，再與編號１之罪合併
    執行）或第二種方式（編號１、２之罪定應執行之刑，再與
    編號３之罪合併執行），受刑人所犯經定應執行刑部分之易
    科罰金折算標準均為銀元三百元即新臺幣九百元，而所犯應
    單獨執行之罪之易科罰金折算標準則均為新臺幣一千元。又
    實際核算結果：、依第一種方式處理：編號２、３之罪減
    刑後各為2月、5月， 以定執行刑最上限刑度7月來算，並以
    新台幣900元折算1日易科罰金，加上單獨執行之編號１之罪
    減刑後之刑度3月15日，以新台幣1000元折算1日易科罰金，
    二者之總和為294000元【（900元210日）＋（1000元10
    5日）＝ 294000元）。依第二種方式處理：編號１、２之
    罪減刑後各為3月15日、2月， 以定執行刑最上限刑度5月15
    日來算，並以新台幣900元折算1日易科罰金，加上單獨執行
    之編號３之罪減刑後之刑度5月，以新台幣1000元折算1日易
    科罰金，二者之總和為298500元【（900元（165日）＋（
    1000元150日）＝ 298500元）。依上計算結果，自以第一
    種方式處理，較有利於受刑人。茲本件檢察官聲請依第二種
    方式，即就附表編號１之罪與編號２之罪定應執行之刑後再
    與附表編號３之罪合併執行，自屬不利於被告。是依上開最
    高法院判決意旨，本院自不得就附表編號１之罪再重複與編
    號２之罪定其應執行刑。檢察官之聲請，於法未合，自應予
    駁回。
(三)、末按：最高法院88年度台上字第7381號裁判要旨雖稱「數罪
    之宣告刑出於二以上之科刑判決而得併合處罰定其應執行刑
    者，以該數罪俱係在首先確定之科刑判決確定前所犯者為限
    ；若其中某罪之犯罪時間已在首先確定之科刑判決確定之後
    ，縱令係在其次確定之科刑判決確定之前，因其與首先確定
    之科刑判決確定前所犯之罪，已不合數罪併罰之規定，自無
    從合併定其應執行刑，而應單獨執行」等語。惟此裁判旨在
    強調在數罪中首先確定之科刑判決裁判確定後所犯之罪，其
    犯罪時間縱在其次確定之科刑判決確定之前，仍不得與首先
    確定之科刑判決確定前所犯之罪，併合處罰，非謂在未全部
    符合併合處罰要件之數罪中雖有各自符合併合處罰要件之情
    形，應優先與首先確定科刑判決所處之刑定其應執行刑，附
    此敘明。
四、據上論斷，應依刑事訴訟法第220條，裁定如主文。
中　　華　　民　　國　　96　　年　　12　　月　　19　　日
 　　　　　 刑事第四庭    審判長法　官  洪  耀  宗
                                法　官　陳  欣  安
                                法　官　江  德  千
上列正本證明與原本無異。
如不服本裁定，應於裁定送達後五日內向本院提出抗告狀。
                                書記官  吳  麗  琴
中　　華　　民　　國　　96　　年　　12　　月　　20　　日
附表：
┌───────────┬──────────┬──────────┬──────────┐
│編            號      │        １          │        ２          │        ３          │
├───────────┼──────────┼──────────┼──────────┤
│罪　          名      │毒品危害防制條例施用│妨害自由罪          │毒品危害防制條例施用│
│                      │第一級毒品罪        │                    │第一級毒品罪        │
├───────────┼──────────┼──────────┼──────────┤
│宣     告     刑      │有期徒刑7月減為3月15│有期徒刑4月減為2月  │有期徒刑10月減為5月 │
│                      │日                  │                    │                    │
├───────────┼──────────┼──────────┼──────────┤
│犯   罪   日  期      │95年2月底至95年12月 │95年1月6日          │96年3月31日至96年4月│
│                      │26日                │                    │21日止              │
├───────────┼──────────┼──────────┼──────────┤
│偵查（自訴）機關      │    臺中地檢        │    臺中地檢        │    臺中地檢        │
│年　 度　 案　號      │95年偵字毒偵第5801號│95年偵字第8059號    │95年偵字毒偵第2253號│
├─┬─────────┼──────────┼──────────┼──────────┤
│最│法        院      │    臺中地院        │    臺中高分院      │    臺中地院        │
│後├─────────┼──────────┼──────────┼──────────┤
│事│案        號      │96年度訴字第402號   │96年度上易字第266號 │96年度訴字第1913號  │
│實├─────────┼──────────┼──────────┼──────────┤
│審│判  決 日 期      │96年3月1日          │96年5月8日          │96年7月19日         │
├─┼─────────┼──────────┼──────────┼──────────┤
│確│法        院      │    臺中地院        │    臺中高分院      │    臺中地院        │
│定├─────────┼──────────┼──────────┼──────────┤
│判│案        號      │96年度訴字第402號   │96年度上易字第266號 │96年度訴字第1913號  │
│決├─────────┼──────────┼──────────┼──────────┤
│  │判決確定日期      │96年3月29日         │96年6月11日         │96年8月6日          │
├─┴─────────┼──────────┼──────────┼──────────┤
│備註                  │編號１係經台中地院以│編號２係經台中地院以│編號３係經台中地院以│
│                      │96聲減2616號裁定減刑│96聲減5503號裁定減刑│96年度訴字第1913號判│
│                      │，並諭知如易科罰金，│並與編號３已減刑之罪│決減刑，並諭知如易科│
│                      │以新台幣1000元折算1 │所處之刑定其應執行刑│罰金，以新台幣1000元│
│                      │日。                │為有期徒刑6月，如易 │折算1日。           │
│                      │                    │科罰金以新台幣900元 │                    │
│                      │                    │折算1日。           │                    │
└───────────┴──────────┴──────────┴──────────┘
